【裁判字號】    98,抗,778
【裁判日期】    980729
【裁判案由】    貪污治罪條例等
【裁判全文】
臺灣高等法院臺中分院刑事裁定           98年度抗字第778號
抗  告  人
即  被  告  甲○○
上列抗告人因貪污治罪條例等案件，不服臺灣臺中地方法院中華
民國98年5 月18日所為之更正裁定（96年度訴字第4683號），提
起抗告，本院裁定如下：
    主  文
抗告駁回。
    理  由
一、抗告人之抗告意旨略為：(一)本件依原審以判決書第12頁第22
    列及第41頁第13列關於『至頭家派出所附近接被告甲○○』
    ，裁定更正為『至頭家派出所附近接被告丁國元』；此並非
    是判決顯然錯誤（即一看即知錯）；而係會影響到全案判決
    之情節，究係被告甲○○有無至醉鴛鴦聚餐，而該次聚餐係
    業者擬予行賄之準備，當是被告甲○○是否涉及本案之關鍵
    ，怎能謂無影響到全案判決之情節，而得以更正？(二)原裁定
    在抗告人即被告甲○○聲明上訴後，再予更正，更令人難以
    甘服等云云。
二、按判決有誤寫、誤算，或其類此之顯然錯誤者，或其正本與
    原本不符者，法院得以裁定更正之，民事訴訟法第232 條第
    1 項定有明文。上開規定，依大法官會議第43號解釋，於刑
    事訴訟法準用之。而所謂顯然錯誤者，乃指判決中所表示者
    與法院本來之意思顯然不符者而言。又所謂錯誤，應包括當
    事人姓名或名稱之錯誤在內。有最高法院18年聲字第307 號
    及69年台職字第3 號判例要旨可供參照。而所謂原審法院之
    本來意思，若能以原判決書所載之其他內容佐以旁徵，則可
    客觀證明原審法院之本來意思，以召公允。
三、經查，原審將判決書第12頁第22列及第41頁第13列關於『至
    頭家派出所附近接被告甲○○』，裁定更正為『至頭家派出
    所附近接被告丁國元』，雖涉及參與犯罪事實主體之姓名變
    更，然經詳查原判決書第12頁第29列及第41頁第20列，則已
    清楚記載『且江金祐表示願於每月15日左右交付賄款2 萬元
    之事，亦經丁國元事後告知甲○○』，足證原審法院之本來
    意思，即認定係丁國元前往醉鴛鴦餐廳商談行賄事宜，丁國
    元並於事後則向甲○○告知。類似之記載，亦出現於原審判
    決書第13頁第16列之內容『96年3月16日凌晨0時許，江月秀
    推由江金祐出面與劉年洲、呂銘順、丁國元在上開醉鴛鴦餐
    廳聚餐，並達成江金祐願於每月15日左右，交付賄款2萬500
    0 元予劉年洲．．．』。從而由原審判決書之其他內容的記
    載可知，原審法院原本認定至醉鴛鴦餐廳商談行賄事宜之人
    ，即係江金祐、劉年洲、呂銘順及丁國元等4 人，而由劉年
    洲至頭家派出所附近所搭載之人，自是『丁國元』而非『甲
    ○○』，是原審將原判決書第12頁第22列及第41頁第13列中
    誤寫為『甲○○』之部分，裁定更正為『丁國元』，依法即
    無不合，抗告人所陳，並無理由。另判決如有誤寫、誤算或
    其他類此之顯然錯誤者，法院得隨時依職權裁定更正，民事
    訴訟法第232條第1項定有明文，依大法官會議第43號解釋，
    於刑事訴訟法準用之。是原審法院一旦發現有上述誤寫之情
    事，自得隨時依職權裁定更正之，不因判決當事人是否提起
    上訴而有所不同。因此抗告人稱原審之更正裁定，係於其提
    起上訴後方予裁定更正等，亦無理由，應予以駁回。
三、據上論斷，應依刑事訴訟法第412條，裁定如主文。
中    華    民    國    98    年     7    月    29    日
            刑事第五庭  審判長法  官  趙  春  碧
                              法  官  賴  恭  利
                              法  官  何  秀  燕
以上正本證明與原本無異。
不得抗告。
                              書記官  郭  振  祥
中    華    民    國    98    年    7     月    29    日


司法院資訊處製作；財團法人民間司法改革基金會備份。
